【裁判字號】    96,交聲,1971
【裁判日期】    970325
【裁判案由】    違反道路交通管理處罰條例聲明異議
【裁判全文】
臺灣臺北地方法院交通事件裁定        96年度交聲字第1971號
原處分機關  臺北市交通事件裁決所
受處分人    甲○○
                      樓之5
上列異議人即受處分人因違反道路交通管理處罰條例案件，對於
臺北市交通事件裁決所中華民國96年12月11日所為之處分（原處
分案號：北市裁四字第裁22-AEW175705號），聲明異議，本院裁
定如下：
    主  文
原處分撤銷。
甲○○汽車駕駛人，駕駛汽車，不遵守道路交通標線之指示，處
罰鍰新臺幣壹仟捌佰元。
    理  由
一、原處分意旨略以：本件異議人即受處分人甲○○於民國96年
    9月24日22時31分許，騎乘車牌號碼9127-GBG號重型機車，
    行經臺北市○○區○○路時，任意駛出邊線，經依法舉發。
    原處分機關爰依道路交通管理處罰條例第45條第12款、第63
    條第1項第1款、違反道路交通管理事件統一裁罰基準及處理
    細則第43、44、47條、違反道路交通管理事件統一裁罰標準
    表之規定，裁處受處分人罰鍰新台幣（下同）1800元，並記
    違規點數1點。
二、異議意旨略以：異議人未收到任何違規通知或文件。既未通
    知，卻依逾期處以最高額罰鍰1800元，於法不合云云。
三、按「雙黃實線，設於路段中，用以分隔對向車道，並雙向禁
    止超車、跨越或迴轉。」，道路交通標誌標線號誌設置規則
    第149條第1項第8款定有明文。又按「汽車行駛人，駕駛汽
    車有下列情形之一，而本章各條無處罰之規定者，處新臺幣
    900元以上1800元以下罰鍰:... 三不遵守道路交通標誌、標
    線、號誌之指示。」，道路交通管理處罰條例第60條第2項
    第3款亦有明定。
四、訊據異議人甲○○否認有何違規之行為，並辯稱: 沒有跨越
    雙黃線行駛，當時只是在等紅燈云云。惟查，本件異議人於
    上開時間，在上開繪有雙黃線之路段，跨越雙黃線左轉行駛
    一節，業據證人乙○○於本院調查時結證: 當時異議人從中
    山北路5段，右轉行經文林路，左轉基河路，該處設有雙黃
    線，所以是禁止左轉。我把異議人攔下來，進行盤查，但異
    議人拒收舉發單，異議人說他沒有看到雙黃線拒絕簽收等語
    。質之異議人先係否認曾於96年9月24日騎乘上開機車經過
    違規地點，被警察攔查、拒簽罰單之情事，嗣於證人乙○○
    作證後，則又改稱: 有跨越雙黃線行駛，因為那是夜市口，
    雙黃線畫的很奇怪，我有跨越雙黃線行駛，可是我要左轉，
    但還沒有左轉，因為等紅燈; 當時拒收舉發單等情不諱。其
    所自陳之行車動向，與證人乙○○所證述之情節，大抵相同
    。又查，卷附舉發通知單之「收受通知聯者簽章」欄內確實
    記載「拒簽收，不服，已告知15日內... 」，核亦與證人乙
    ○○上開證述異議人遭舉發後拒絕簽收舉發單之證詞相一致
    。顯見證人乙○○之舉發過程並無錯誤，其上開證詞非虛。
    且按交通警察摯單舉發違反道路交通管理處罰條例所列之違
    規事實，本質上為行政處分，係公務員基於職務上之權力，
    依法就特定之具體事件所為之具公法上效果之單方面行政行
    為，基於公務員為公法上行為具有公信力之原則，該行政行
    為當可被推定為真正，其據以依法處分之事實認定亦為正確
    無誤。又證人不過適巧在該處執行勤務，其與異議人既不相
    識，又無前隙，應無故意設詞舉發異議人之虞。且於本件卷
    存證據資料內並無任何積極證據足以證明證人上開證詞係屬
    虛偽，亦未有足以令人顯信其供述為不可採之品性證據或前
    科證據存在，是證人乙○○之證詞，應堪採信。至於異議人
    雖嗣於同一調查期日再改稱: 沒有跨越雙黃線行駛云云，應
    為卸責之詞，不足採信。從而，本件異議人於上開時間，違
    規跨越雙黃線行駛之違規行為，事證明確，洵堪認定。
五、又按「當舉發者，應填記駕駛人或行為人姓名、性別、出生
    年月日、地址、身分證統一編號及車主姓名、地址、車牌號
    碼、車輛種類。被查獲之駕駛人或行為人為受處分人，應於
    填記通知單後將通知聯交付該駕駛人或行為人簽名或蓋章收
    受之; 拒絕簽章者，仍應將通知聯交付該駕駛人或行為人收
    受，並記明其事由及交付之時間; 拒絕收再者，應告知其應
    到案時間及處所，並記明事由與告知事項，視為已收受。」
    ，違反道路交通管理事件統一裁罰基準及處理細則第11條第
    1項第1款定有明文。本件證人乙○○所開立之舉發單已詳載
    上開規定所列之各項資料，異議人當時拒簽收及其理由，亦
    已詳列於舉發單內，依前開規定，視為已經收受。異議人自
    應於96年10月8日之最後應到案期限內到案聽候裁決。異議
    人未於前開期間自動繳納罰鍰，亦未依規定到案聽候裁決，
    原處機關於96年12月11日逕依同細則第44條第1項規定逕行
    裁決，於法自無不合。是異議人逾應到案期日已逾60日，自
    應裁處最高罰鍰1800元。
六、綜合上述，本件異議人係在繪有雙黃實線之處所跨越車道行
    駛，此一違規情節，道路交通管理處罰條例第2章各條並無
    處罰之規定，應依上開條例第60條第2項第3款規定予以論處
    。本件異議人之異議雖無理由。惟查，本件原處分機關以異
    議人爭道而任意駛出邊線行駛為由，而依同條例第45條第12
    款及第63條第1項第1款規定，裁處異議人罰鍰1800元，並記
    違規點數1點，即有未洽。自應由本院將原處分撤銷，改依
    道路交通管理處罰條例第60條第2項第3款違反道路交通管理
    事件統一裁罰基準及處理細則、違反道路交通管理事件統一
    裁罰標準表之規定，裁處異議人罰鍰1800元，以資適法。
據上論斷，應依道路交通案件處理辦法第20條，裁定如主文。
中    華    民    國    97    年    3     月    25    日
                  交通法庭    法  官  李桂英
上正本證明與原本無異。
如不服本裁定應於送達後5日內向本院提出抗告狀。
                              書記官  嚴君珮
中    華    民    國    97    年    3     月    25    日


司法院資訊處製作；財團法人民間司法改革基金會備份。
